【裁判字號】    98,交聲,2938
【裁判日期】    981028
【裁判案由】    違反道路交通管理處罰條例聲明異議
【裁判全文】
臺灣桃園地方法院交通事件裁定        98年度交聲字第2938號
                                    98年度交聲字第2941號
原處分機關  交通部公路總局新竹區監理所中壢監理站
異  議  人
即受處分人  甲○○
上列異議人因違反道路交通管理處罰條例案件，對於交通部公路
總局新竹區監理所中壢監理站民國97年10月29日以壢監裁字第裁
53-A00WA577 號、98年9 月30日以壢監裁字第裁53-A00WA5779號
違反道路交通管理事件裁決書所為之處分，聲明異議，本院裁定
如下：
    主  文
異議駁回。
    理  由
一、原處分意旨略以：異議人即受處分人（下稱異議人）甲○○
    於民國97年4 月25日凌晨0 時20分許，在臺北市百齡橋上，
    駕駛車牌號碼768-HG號營業大貨車，違反在多車道不依規定
    駕車之規定，又肇事未依規定處置而逃逸，經舉發單位臺北
    市政府警察局士林分局交通分隊據報處理，並掣單舉發。原
    處分機關乃以異議人違反道路交通管理處罰條例第45條第4
    款之規定、第62條第1 項之規定、依違反道路交通管理事件
    統一裁罰基準及處理細則第41條、第43條、第44條及第67條
    等規定，於97年10月29日以壢監裁字第裁53-A00WA577 號違
    反道路交通管理事件裁決書裁處異議人罰鍰新臺幣（以下同
    ）1, 800元，並記違規點數1 點，另於98年9 月30日以壢監
    裁字第裁53-A00WA5779號違反道路交通管理事件裁決書裁處
    異議人罰鍰3,000 元，吊扣駕駛執照1 個月，及施以道安講
    習在案。
二、異議意旨：詳如附件聲明異議狀所載。
三、按受處分人不服道路交通管理處罰條例第8 條所定主管機關
    所為之處罰者，得於接到裁決書之翌日起20日內，向管轄地
    方法院聲明異議；交通法庭認聲明異議不合法律上之程式，
    且無從補正者，應以裁定駁回之，道路交通管理處罰條例第
    87條第1 項、道路交通案件處理辦法第18條分別有明文。次
    按處理違反道路交通管理事件，有關文書送達之程序，依行
    政程序法之規定，違反道路交通管理事件統一裁罰標準及處
    理細則第5 條復有明文。而行政程序法第72條第1 項前段規
    定：送達，於應受送達人之住居所、事務所或營業所為之；
    同法第73條第1 項規定：於應送達處所不獲會晤應受送達人
    時，得將文書付與有辨別事理能力之同居人、受僱人或應送
    達處所之接收郵件人員；同法第74條第1 項規定：送達，不
    能依前2 條規定為之者，得將文書寄存送達地之地方自治或
    警察機關，並作送達通知書兩份，1 份黏貼於應受送達人住
    居所、事務所、營業所或其就業處所門首，另1 份交由鄰居
    轉交或置於該送達處所信箱或其他適當位置，以為送達。前
    項情形，由郵政機關為送達者，得將文書寄存於送達地之郵
    政機關。復按行政機關依行政程序法而為文書之送達，專依
    該法律之規定，且該法並無準用民事訴訟法或刑事訴訟法關
    於寄存送達自寄存之日起10日生效規定之規定，是文書合法
    寄存送達後，當自寄存之日起即時生效，並非於寄存之日起
    算10日生效，或自受送達人實際領取文書之日起生效（臺灣
    高等法院97年法律座談會第42、43號提案研討結果亦同此意
    見）。
四、經查：本件原處分機關於民國97年10月29日壢監裁字第裁53
    -A00WA577 號違反道路交通管理事件裁決書，已由中華郵政
    股份有限公司投遞人員於97年11月3 日按該裁決書所載地址
    （即桃園縣平鎮市○○路雙連三段119 號）投送，因未能獲
    會晤本人，亦無受領文書之同居人或受雇人，而依規定於同
    日將該件文書寄存於「27支郵局」，寄存前投遞人員並依規
    定製作送達通知書2 份，1 份黏貼於應受送達人住所即上址
    門首，1 份置於受送達處所信箱或適當位置等情，此有送達
    證書影本1 紙在卷可稽，而異議人之戶籍址於97年間至今皆
    設於上址乙節，為異議人所不爭執（見本院卷第39頁背面）
    ，亦有異議人個人基本資料查詢結果1 紙附卷可憑，揆諸上
    揭說明，原處分機關之上開裁決書，已於送達日即97年11月
    3 日發生送達之效力，則異議人聲明異議之期間，即應自送
    達之翌日即97年11月3 日起算，是本件異議人遲至98年10月
    5 日始向原處分機關提起本件聲明異議，此有異議人聲明異
    議狀上原處分機關之收狀章戳上之日期可佐，異議人對原處
    分機關於97年10月29日壢監裁字第裁53-A00WA577 號違反道
    路交通管理事件裁決書提起本件聲明異議，顯已逾20日之法
    定期間，其此部分聲明異議顯然不合法律上之程式，且無從
    補正，自應予以駁回，合先敘明。
五、按汽車駕駛人駕駛汽車肇事，無人受傷或死亡而未依規定處
    置者，處新臺幣（下同）1,000 元以上3,000 元以下罰鍰；
    逃逸者，並吊扣其駕駛執照1 個月至3 個月；又汽車駕駛人
    違規肇事受吊扣駕駛執照處分者，應接受道路交通安全講習
    ，道路交通管理處罰條例第62條第1 項、第24條第1 項第1
    款分別有明文規定。再汽車駕駛人駕駛汽車肇事，無人受傷
    或死亡而未依規定處置逃逸者，如於期限內繳納或到案聽候
    裁決者，依違反道路交通管理事件統一裁罰基準及處理細則
    第2 條第2 項所定之違反道路交通管理事件統一裁罰基準表
    之規定，應裁罰3,000 元，並吊扣駕駛執照1 個月。
六、經查：異議人於97年5 月8 日臺北市政府警察局士林分局交
    通分隊交通事故談話筆錄中陳稱：伊駕駛營業大客車沿百齡
    橋第2 車道直行至肇事地點，因前方同向車輛速度較慢，致
    伊車向左側彎換車道要入百齡橋第1 車道，同時一部車牌號
    碼708-EM營業小客車沿百齡橋第1 車道同向行駛直行，猛按
    大燈，但伊車已要進入第1 車道，致伊車左後方與該營業小
    客車右前方發生碰撞而肇事，肇事後因為在快車道上有危險
    之顧慮，伊車就行駛至重慶北路四段全國加油站才停下來等
    候對方，等候近20分鐘後，未見該車前來才離去等語明確（
    見本院卷第29頁），異議人於本院調查時亦自陳：車禍發生
    後伊就下橋停在橋下，伊沒有停在肇事地點，伊只在肇事地
    點看了一下就離開等語（見本院卷第39頁），又證人即車牌
    號碼708-EM營業小客車駕駛人盧彥宏於97年4 月25日在現場
    之交通事故談話筆錄稱：車輛發生碰撞後，因對方沒停，伊
    立即追對方，所以現場無標繪車輛位置等語（見本院卷第30
    頁）。是異議人於上揭時、地駕車不慎撞擊盧彥宏所駕駛上
    述車輛，無人受傷或死亡，然未對車輛位置及現場痕跡證據
    為適當標繪，即將車駛離等情，為異議人所是認，核與證人
    盧彥宏於事故現場之警詢證述相符。再觀之異議人於肇事後
    經警製作之交通事故談話筆錄上所載日期為97年5 月8 日，
    在士林分局交通分隊所製作，而事故另一方當事人盧彥宏之
    警詢筆錄則係於97年4 月25日在現場所製作，是異議人於事
    故發生後並未停留在現場通知警察機關處理，而係經警通知
    到案，此外有臺北市政府警察局士林分局交通分隊A3類道路
    交通事故調查報告表、臺北市政府警察局交通警察大隊道路
    交通事故初步分析研判表、道路交通事故現場圖、道路交通
    事故補充資料表、交通事故談話紀錄表在卷可按。是異議人
    於上述無人受傷或死亡之交通事故發生後，確未依道路交通
    事故處理辦法第3 條第4 款規定，採取標繪位置、痕跡證據
    等必要措施即離開肇事現場，是異議人未依規定處置並逃逸
    之交通違規行為，事證明確，確堪認定。綜上所述，異議人
    於肇事後，未標繪位置、痕跡證據等依規定應為之處置，即
    離開肇事現場逃逸，業如上述。則原處分機關依違反道路交
    通管理處罰條例第62條第1 項、第24條第1 項第1 款、違反
    道路交通管理事件統一裁罰基準及處理細則第43條、第44條
    、第67條暨違反道路交通管理事件統一裁罰標準表之規定，
    裁處異議人罰鍰3,000 元，吊扣駕駛執照1 個月，及施以道
    安講習，其認事用法均無不當。異議人就原處分機關98年9
    月30日以壢監裁字第裁53-A00WA5779號違反道路交通管理事
    件裁決書所為之處分，提起本件聲明異議，為無理由，應予
    駁回。
七、據上論斷，應依道路交通管理處罰條例第87條第1 項、道路
    交通案件處理辦法第18條、第19條，裁定如主文。
中    華    民    國    98    年    10    月    28    日
                        交通法庭  法  官  張宇葭
以上正本證明與原本無異。
如不服本裁定應於送達後5日內向本院提出抗告狀。
                                  書記官  高  平
中    華    民    國    98    年    11    月    2     日


司法院資訊處製作；財團法人民間司法改革基金會備份。
